【裁判字號】    97,消債抗,123
【裁判日期】    971112
【裁判案由】    清算事件
【裁判全文】
臺灣臺北地方法院民事裁定           97年度消債抗字第123號
抗  告  人  甲○○
代  理  人  林淑娟律師
上列抗告人因消費者債務清理條例事件聲請更生，對於中華民國
97年9月18日本院97年度消債清字第72號裁定，提起抗告，本院
裁定如下：
    主  文
抗告駁回。
抗告程序費用新臺幣壹仟元由抗告人負擔。
    理  由
一、抗告意旨略以：抗告人前因積欠多家金融機構消費借款未清
    償，故以書面向最大債權金融機構請求共同協商債務清償方
    案，約定每月繳納費用新臺幣（下同）1 萬9,536 元之協商
    條件。惟因月薪僅有2 萬2 千元，除支應自身開支外，尚須
    負擔扶養母親費用，入不敷出，而有非可歸責於己之事由致
    毀諾情形。經鈞院審酌諸情後，前以97年度消債更字第154
    號准予抗告人更生聲請在案。詎原審嗣後竟以抗告人未陳報
    債權人陳寶珠之債權，且將離職所取得之資遣費6 萬5 千元
    優先清償予陳寶珠，顯然有隱匿財產情節重大情事等理由，
    不予認可抗告人所提更生方案。然陳寶珠之債權乃抗告人之
    父李昭華積欠之債務，並非抗告人之債務；抗告人亦不知應
    將領取資遣費6 萬多元列入財產報告書，其就薪資數額之記
    載雖有誤寫狀況，惟抗告人一再遵從鈞院指示，縮減每月支
    出部分請求金額等情，顯見抗告人並無所謂隱匿財產之重大
    情事。又針對誤寫債務總額部分，抗告人本得於更生方案確
    定前加以修改，並無虛報債務，原審裁定逕不予認可抗告人
    所提更生方案，顯有違誤，為此爰依法提起抗告，請求廢棄
    原裁定等語。
二、按更生方案經可決者，法院應為認可與否之裁定；法院裁定
    不認可更生方案時，應同時裁定開始清算程序；有下列情形
    之一者，法院應不認可更生方案：一、債權人會議可決之更
    生方案對不同意或未出席之債權人不公允；二、更生程序違
    背法律規定而不能補正；三、更生方案違反法律強制或禁止
    規定，或有背於公共秩序、善良風俗；四、以不正當方法使
    更生方案可決；五、已申報無擔保及無優先權之債權總額逾
    新臺幣1,200萬元；六、更生方案定有自用住宅借款特別條
    款，而債務人仍有喪失住宅或其基地之所有權或使用權之虞
    ；七、更生方案所定自用住宅借款特別條款非依第五十四條
    協議成立；八、更生方案無履行可能；九、債務人有虛報債
    務、隱匿財產，或對於債權人中之一人或數人允許額外利益
    ，情節重大，消費者債務清理條例第62條第1項、第65條第1
    項、第63條第1項分別定有明文。又法院開始清算程序裁定
    ，應載明其年、月、日、時，並即時發生效力，復為同條例
    第83條第1項所明定。
三、經查：
  (一)抗告人主張其不知應將97年6月5日離職時所支領之資遣費現
    金6 萬5 千元列入財產報告書，其無隱匿財產之重大情事云
    云，惟抗告人對其自身經濟狀況、家庭收支情形理當知之綦
    詳，且其既欲透過消費者債務清理條例聲請更生，以謀求重
    建經濟生活，脫離債務之桎梏，當本於誠信原則，據實陳述
    自身財產狀況，倘有突發收入或支出情形，亦當積極陳報法
    院以供裁定准否更生之參考。且更生聲請狀上亦有特別載明
    「以上所填內容俱為真實，如有不實，願接受法院依消費者
    債務清理條例第63條、第76條、第90條、第134條、第139條
    、第146條或其他法律規定之處分或制裁」等語，抗告人對
    其有據實陳報財產之義務乙情，尚難諉為不知。是其主張不
    知應將資遣費列入財產報告書云云，委無足採。
  (二)次查，抗告人復辯稱：陳寶珠之債權非其自身之債務，未有
    偏頗特定債權人，允許額外利益之情形云云。惟抗告人前於
    本院97年8 月21日訊問時自陳：「從92年4 月9 日開始任職
    到97年6 月5 日止」、「（事務官問：你離職時是否有領取
    資遣費？）有領取資遣費現金6 萬5 千元左右，零頭我已經
    忘記了，但這筆錢因為之前家中生活開銷有向我阿姨陳寶珠
    借錢，所以這筆錢就先還我阿姨去了。」等語（參見本院97
    年度執消債更字第20號卷第135 頁），抗告人對於陳寶珠之
    債權人究為其父或屬其自身債務乙情，前後說詞不一，已難
    遽信為真。且縱陳寶珠為其債權人之一，抗告人上開清償行
    為亦已該當消費者債務清理條例第63條第1 項第9 款所謂對
    債權人中之一人允許額外利益之要件，且前揭清償金額已達
    抗告人所提更生方案償債金額之十分之一，並相當於抗告人
    3 個月之薪資收入，情節亦屬重大，更遑論以上開資遣費清
    償其父之債務。抗告人未盱衡其經濟狀況，貿然優先清償未
    經申報債權之親屬，顯有濫用更生程序以逃避清償債務，且
    加重債權人之負擔，實難認其具有更生之誠意甚明。
  (三)綜上，本件抗告人既無法合理說明未能據實列報債權人債權
    或財產報告書之因，又未表明有何等重大困難無法據實向法
    院陳報，自不得僅以其同意增加清償成數為由，即謂具有更
    生誠意，而無隱匿財產、允許額外利益之情。從而，原審裁
    定駁回不予認可抗告人更生方案之聲請，核無違誤，抗告意
    旨猶執前詞，指摘原裁定不當，求予廢棄另為裁定，為無理
    由，應予駁回。
四、據上論結，本件抗告為無理由，依消費者債務清理條例第15
    條，民事訴訟法第495條之1第1項、第449條第1項、第95條
    、第78條，裁定如主文。
中    華    民    國     97    年    11    月    12   日
              民事第五庭  審判長法  官  薛中興
                                法  官  胡宏文
                                法  官  吳佳薇
本件不得抗告
以上正本係照原本作成。
中    華    民    國     97    年    11    月    12   日
                                書記官  許博為


司法院資訊處製作；財團法人民間司法改革基金會備份。
